【裁判字號】    98,台上,2613
【裁判日期】    980514
【裁判案由】    違反毒品危害防制條例
【裁判全文】
最高法院刑事判決            九十八年度台上字第二六一三號
上  訴  人  甲○○
            乙○○
共      同
選任辯護人  蔡宏修律師
上列上訴人等因違反毒品危害防制條例案件，不服台灣高等法院
中華民國九十八年一月八日第二審更審判決（九十七年度上更(一)
字第四四八號，起訴案號：台灣桃園地方法院檢察署九十四年度
偵字第五二九六號），提起上訴，本院判決如下：
    主  文
上訴駁回。
    理  由
按刑事訴訟法第三百七十七條規定，上訴於第三審法院，非以判
決違背法令為理由，不得為之。是提起第三審上訴，應以原判決
違背法令為理由，係屬法定要件。如果上訴理由書狀並未依據卷
內訴訟資料，具體指摘原判決不適用何種法則或如何適用不當，
或所指摘原判決違法情事，顯與法律規定得為第三審上訴理由之
違法情形，不相適合時，均應認其上訴為違背法律上之程式，予
以駁回。本件原審經審理結果，認上訴人乙○○、甲○○二人犯
行明確，因而撤銷第一審所為對上訴人二人之科刑判決，改判依
想像競合犯之規定，從一重均論處上訴人二人共同運輸第一級毒
品罪刑（乙○○處有期徒刑十四年，甲○○處有期徒刑十二年）
，已綜核全部卷證資料，詳加斟酌論斷，敘明其所憑之證據及認
定之理由。並說明共同正犯張立仁於原審法院九十三年度上重訴
字第五六號案件中之供述，以及證人余張秀蘭、侯鳳婷、李進成
、郭明華審判外之陳述，如何具有證據能力，得為上訴人二人論
罪依據之理由。從形式上觀察，並無上訴意旨所指摘判決理由不
備之違法情形存在。又原判決依憑共同正犯張立仁、詹益受及幫
助犯洪綺穗之供述，證人余張秀蘭、侯鳳婷、李進成、郭明華等
人之證詞，卷附法務部調查局鑑定通知書、旅客入出境記錄查詢
表、電話通聯紀錄，扣案之第一級毒品海洛因十二包、護膝一個
及膠帶一捆、球鞋一雙、鬆緊束帶九條等證據資料，資為認定犯
罪事實之依據。並以乙○○提供資金，詹益受在泰國參與包裝毒
品、教導藏毒方法，並由張立仁及甲○○下手實行運輸及走私海
洛因毒品進口之構成要件行為，顯係以自己犯罪之意思參與，均
屬共同正犯。且就證人張立仁於檢察官訊問時及第一審法院審理
中所為有利上訴人二人之供述，認何以係迴護上訴人二人之飾詞
，不足採納，亦已詳予指駁說明。俱有卷存證據資料可資覆按，
其取捨論斷並不違背經驗法則及論理法則，自無違法可言。上訴
人二人共同上訴意旨謂：上開證據均不足認定乙○○曾參與本件
運輸毒品之犯行，原判決未說明其等係共同正犯所憑證據及理由
等語，顯係就原判決已經調查說明事項，任意指摘，自非適法之
第三審上訴理由。而原判決以證人李進成律師、張立仁之妻郭明
華所為：乙○○事後曾以張立仁母親之代理人身分委請律師為張
立仁辯護之供述，資為認定張立仁在前揭案件中所為陳述內容為
真實之佐證，亦無認定事實未憑證據之違法。另刑事訴訟法所稱
依法應於審判期日調查之證據，係指與待證事實有重要關係，在
客觀上顯有調查必要性之證據而言，故其範圍並非漫無限制，必
其證據與判斷待證事實之有無，具有關連性，若所證明之事項已
臻明瞭，自欠缺其調查之必要性，原審未為無益之調查，即無違
法可言。原判決依卷內證據資料認定上訴人二人確有本件犯行，
已如前述，則運輸毒品之工具護膝及運動鞋與鬆緊帶究由何人帶
同張立仁外出購買、前往泰國旅遊之團費由共同正犯中之何人負
擔、購買毒品之款項若干、上開款項是否由乙○○交付張立仁攜
帶出國、甲○○有無吸毒、乙○○代張立仁委請之律師費用若干
、由何人支付、該律師事後有無與乙○○聯絡商討案情暨乙○○
、甲○○何以未與張立仁以電話聯絡等事項，俱與上訴人二人有
無本件犯行之判斷無重要關係，尤不影響於判決之結果，自俱欠
缺調查之必要性，原審未為無益之調查說明，亦難指為違法。上
訴人二人執此指摘原判決有未盡調查職責之違誤，顯與法律規定
得為第三審上訴理由之違法情形，不相適合。再檢察官、自訴人
及被告雖同為刑事訴訟法上所稱之當事人，但其立場各異，被告
之上訴，以受有不利益之判決，為求自己利益起見請求救濟者，
始得為之，無許其為自己不利益上訴之理。上訴意旨另指原判決
漏未就甲○○運輸毒品所使用，但未扣案之護膝、膠帶諭知沒收
一節，乃為自己之不利益而上訴，殊與被告為自己利益請求救濟
之上訴制度本旨相違，亦難資為上訴第三審之合法理由。至其餘
上訴意旨，對原判決究竟如何違背法令，未依卷內訴訟資料為具
體之表明，徒憑己意，就屬原審採證認事職權之適法行使，及原
判決已經調查說明事項，任意指摘為違法，或重為單純事實上之
爭辯，自不足據以辨認原判決已具備違背法令之形式要件。綜上
所述，應認本件上訴違背法律上之程式，予以駁回。
據上論結，應依刑事訴訟法第三百九十五條前段，判決如主文。
中    華    民    國  九十八  年    五    月   十四   日
                      最高法院刑事第四庭
                          審判長法官  張  淳  淙
                                法官  劉  介  民
                                法官  蔡  彩  貞
                                法官  林  俊  益
                                法官  魏  新  和
      本件正本證明與原本無異
                                      書  記  官
中    華    民    國  九十八  年    五    月   十八   日
                                                      K


司法院資訊處製作；財團法人民間司法改革基金會備份。
